臺灣屏東地方法院民事裁定
111年度消債抗字第3號
抗  告  人  
即 債權 人  永豐商業銀行股份有限公司

法定代理人  陳嘉賢  
代  理  人  蘇秀娟  
            陳瑞斌  
相  對  人  
即 債務 人  郭玄佳  
上列當事人間因消費者債務清理條例依職權裁定免責事件，抗告
人對於中華民國111年5月12日110年度消債職聲免字第87號裁定
提起抗告，本院裁定如下：
    主  文
抗告駁回。
抗告程序費用由抗告人負擔。
    理  由
一、抗告意旨略以：
㈠、相對人提出之財產收入及支出狀況書中主張其於民國107年10
    月至109年6月間並無收入，然依相對人之社群軟體臉書帳號
    發文所示，相對人於前開期間內，除正職工作之外，另有從
    事多層次傳銷事業，並積極參與各項活動，販售商品獲取利
    潤，可見相對人未依誠信陳報各項收入。又相對人於111年3
    月16日提出之補正狀載有「107年10月起至109年6月間，因
    擔任家庭主婦照顧2名未成年子女並無收入，故支出部分由
    配偶負擔。」等語，可知相對人之配偶並非無能力負擔未成
    年子女之扶養費，惟原裁定理由三、㈠、⒌中載有「...可推
    知聲請人（即相對人）之配偶並無固定受雇於何公司或商行
    ...則聲請人主張其配偶工作及收入不穩定，致無法共同負
    擔未成年子女之扶養費乙節，尚非無據。」等語，可見相對
    人前後說法矛盾，顯為虛偽不實之陳述。
㈡、據此，抗告人認為相對人除有正職工作外，另有從事多層次
    傳銷事業之收入隱匿不報。而相對人之配偶有能力負擔未成
    年子女之扶養費，相對人卻主張其配偶工作及收入不穩定，
    收入不足時係向其胞弟借貸周轉，均為不實。是相對人顯有
    故意於財產及收入狀況說明書為不實之記載，且有故意違反
    消債條例所定誠實告知義務之行為，應屬消費者債務清理條
    例（下稱消債條例）第134條第8款規定之情形，法院應不裁
    定予免責。然原裁定不察，率行裁定相對人免責，顯有違誤
    ，爰提起抗告，請求廢棄原裁定，並裁定相對人不予免責等
    語。
二、按法院為終止或終結清算程序之裁定確定後，除別有規定外
    ，應以裁定免除債務人之債務；法院裁定開始清算程序後，
    債務人有薪資、執行業務所得或其他固定收入，扣除自己及
    依法應受其扶養者所必要生活費用之數額後仍有餘額，而普
    通債權人之分配總額低於債務人聲請清算前2年間，可處分
    所得扣除自己及依法應受其扶養者所必要生活費用之數額者
    ，法院應為不免責之裁定；故意於財產及收入狀況說明書為
    不實之記載，或有其他故意違反本條例所定義務之行為，致
    債權人受有損害，或重大延滯程序者，法院應為不免責之裁
    定，有消債條例第132條、第133條本文、第134條第8款分別
    定有明文。是以除有不予免責之情事外，即應以裁定免除其
    債務。參消債條例第134條第8款立法理由，債務人違反第8
    款所列法定真實陳述、提出、答覆、說明、移交、生活儉樸
    、住居限制及協力調查等義務，必須造成債權人受有損害，
    或對於程序順利進行發生重大影響，法院始應為不免責之裁
    定。
三、經查：
㈠、相對人前以不能清償債務為由，於109年10月20日向本院聲請
    清算，經本院以109年度消債清字第96號裁定自110年7月10
    日開始清算程序，嗣因相對人於清算程序中已將名下財產即
    全球人壽保險股份有限公司保單解約金計12,220元解交至本
    院，由本院分配予各債權人後，認已將相對人清算財團之財
    產分配完結，本院司法事務官遂於110年11月8日以110年度
    司執消債清字第45號裁定終結清算程序等情，業經本院依職
    權調取本院109年度消債清字第96號、110年度司執消債清字
    第45號卷宗核閱無訛，應堪認定。
㈡、本件抗告人主張相對人有消債條例第134條第8款之情事，無
    非以相對人從事多層次傳銷事業，並積極參與各項活動，販
    售商品獲取利潤，疑有資力而故意於財產及收入狀況說明書
    為不實之記載云云。惟查，本件相對人於聲請清算程序時，
    已出具財產及收入狀況說明書、消費者債務清理補正狀等，
    釋明其家庭收支狀況，並檢附專案約聘人員協議書、薪資證
    明書及綜合所得稅各類所得資料清單說明其於107年至109年
    間之收入情形，且多層次傳銷事業之個人參加人銷售商品所
    得，應依法課徵個人綜合所得稅，惟依上開關於相對人107
    年至109年度綜合所得稅各類所得資料清單及卷內資料，均
    無具體證據可用以證明相對人於聲請前2年間確實透過經營
    多層次傳銷事業而有收入。縱相對人於社群軟體臉書帳號發
    文，僅可知其公開表彰從事多層次傳銷事業之團隊，並藉網
    路方式宣傳行銷商品，尚難逕認相對人有真實獲利。復依國
    內多層次傳銷事業之經營模式，多是由傳銷商先向多層次傳
    銷組織購買一定數量之商品，再透過推廣、招攬下線之傳銷
    商售出商品獲利。為招攬下線傳銷商，往往透過舉辦各類活
    動展示多層次傳銷事業之榮華前景，使有意加入者認為該事
    業係有利可圖，然於購買、囤積大量商品後無法獲利之傳銷
    商比比皆是，甚有無法售出商品而賠本退出者。準此，實難
    僅憑相對人臉書帳號之發文截圖，即認聲請人有隱匿收入之
    情事。
㈢、再者，抗告人另主張相對人之配偶應有能力負擔未成年子女
    之扶養費，相對人之主張為不實云云。惟原審已斟酌相對人
    配偶之綜合所得稅各類所得資料清單、全國財產稅總歸戶財
    產查詢清單及勞保局電子閘門網路資料查詢表等證據，始認
    相對人之配偶並無固定受僱於何公司或商行，其每月有無收
    入、收入之數額為何，均係依當月工作日數或情形而定，而
    有工作不穩定之情形。惟此並非謂相對人之配偶全無收入，
    於其不定時取得收入後，將之用以支應配偶及子女開銷，與
    常情無違，尚難遽認相對人之說法前後矛盾。至於在法律上
    審酌未成年子女扶養費之負擔時，基於未成年子女最佳利益
    原則，本不應將不確定能否取得、數額不定之薪資計入，原
    審據此認定相對人之配偶無法共同負擔未成年子女之扶養費
    用，於法無違。此外，復無相對人有故意於財產及收入狀況
    說明書為不實之記載，或有其他故意違反本條例所定義務之
    行為，致債權人受有損害，或重大延滯程序之具體事證，抗
    告人前開主張，自無理由。本件相對人既無消債條例第133
    條、第134條所定不免責之情形，依前揭規定及說明，原審
    裁定相對人應予免責，核屬有據。
四、綜上所述，相對人經法院為終結清算程序之裁定確定，且無
    消債條例第133條或第134條各款所定應為不免責之情事存在
    ，則依消債條例第132條規定，自應裁定免除債務人之債務
    。從而，原審裁定相對人應予免責，核無違誤，抗告意旨指
    摘原裁定不當，求予廢棄，為無理由，應予駁回。
五、據上論結，本件抗告為無理由，依消債條例第11條第2項、
    第15條、民事訴訟法第495條之1第1項、第449條第1項、第9
    5條、第78條，裁定如主文。
中　　華　　民　　國　　111 　年　　9 　　月　　 5　　日
                  民事第三庭  審判長法  官  陳怡先
                                    法  官  李育任
                                    法  官  林政斌
正本係照原本作成
如不服本裁定，須於裁定送達後10日內，以適用法規顯有錯誤為理由，向本院提出再抗告狀（須附繕本1份及繳納再抗告裁判費新臺幣1000元）。再抗告時應提出委任律師或具有律師資格之人之委任狀；委任有律師資格者，另應附具律師資格證書及釋明委任人與受任人間有民事訴訟法第466條之1第1項但書或第2項所定關係之釋明文書影本。　　　　　　　　　　　　　　　　　　
中　　華　　民　　國　　111 　年　　9 　　月　　5 　　日
                                    書記官  戴仲敏